【裁判字號】    94,上,997
【裁判日期】    950829
【裁判案由】    清償債務
【裁判全文】
臺灣高等法院民事判決                   94年度上字第997號
上  訴  人  乙○○
訴訟代理人  吳奎新律師
複 代理 人  鍾賢斌律師
被 上訴 人  甲○○
訴訟代理人  任  順律師
            萬建樺律師
上列當事人間請求清償債務事件，上訴人對於中華民國94年10月
17日臺灣桃園地方法院88年度重訴字第184號第一審判決提起上
訴，本院於95年8月15日言詞辯論終結，判決如下：
    主  文
原判決關於命上訴人給付被上訴人超過新台幣肆佰拾萬柒仟
伍佰貳拾伍元及其中肆佰拾萬壹仟伍佰貳拾元自民國九十
二年四月十八日起至清償日止按年息百分之五計算之利息部分暨
該部分假執行之宣告並訴訟費用之裁判均廢棄。
上開廢棄部分，被上訴人在第一審之訴及假執行之聲請均駁回。
其餘上訴駁回。
第一、二審訴訟費用關於上訴部分，由被上訴人負擔五百分之一
，餘由上訴人負擔。
    事實及理由
一、本件被上訴人起訴主張：上訴人之配偶曾明達於民國85年至
    86年間，陸續向被上訴人借款共新台幣（下同）667萬元，
    曾明達乃簽發附表編號1至4所示面額分別為20萬元、200萬
    元、250萬元、197萬元之本票4張（下稱系爭本票），由上
    訴人簽名背書保證後，再由曾明達交付予被上訴人之配偶陳
    明瀚，復經陳明瀚交予被上訴人，而被上訴人對曾明達之借
    款債權確屬存在，已經判決確定。又曾明達另以上訴人為連
    帶保證人，並以曾明達所有坐落桃園縣龍潭鄉○○○段第99
    －226、99－227地號2筆土地設定本金最高限額300萬元之抵
    押權予被上訴人。而曾明達曾以其未積欠被上訴人債務為由
    ，另案訴請：確認被上訴人對曾明達所有坐落桃園縣龍潭
    鄉○○○段第99－226、99－227地號2筆土地、面積分別為
    65平方公尺及67平方公尺、權利範圍為全部、於85年6月7日
    向桃園縣大溪地政事務所登記之溪電字第113758號之最高限
    額300萬元抵押權不存在。、被上訴人應將前項不動產抵
    押權登記塗銷。、確認被上訴人所持有曾明達簽發如附表
    所示4張本票債權不存在。該案原法院以88年度重訴字第105
    號民事判決曾明達敗訴，曾明達上訴，本院以91年度重上字
    第37號民事判決駁回上訴，曾明達再上訴，最高法院以93年
    度台上字第555號民事判決將本院91年度重上字第37號判決
    有關附表編號3、4所示之本票債權不存在部分廢棄發回更審
    ，而其餘上訴駁回確定；本院再以93年度重上更(一)字第45號
    民事判決就附表編號3、4所示之本票債權不存在部分駁回曾
    明達之上訴，曾明達又上訴，最高法院則以94年度台上字第
    181號民事裁定駁回曾明達之上訴，是此部分亦已確定，認
    被上訴人對曾明達關於附表所示編號1至4之本票債權存在。
    又被上訴人前持系爭本票向台灣士林地方法院聲請准予強制
    執行，經該院以88年度票字第786號裁定准予強制執行；嗣
    被上訴人持該裁定向原法院聲請以88年度執字第7391號給付
    票款強制執行事件查封拍賣曾明達所有上揭抵押之土地及其
    地上未經辦理保存登記之建物取償，迄92年4月17日止，被
    上訴人對曾明達之借款債權本利合計為910萬3844元，獲償
    476萬6319元，尚餘本金433萬7525元未獲清償。爰依票據背
    書、保證及民法連帶保證之法律關係提起本訴，求為命上訴
    人應給付被上訴人433萬7525元及自92年4月18日起至清償日
    止按年息6％計算利息之判決 (原審判命上訴人應給付被上
    訴人433萬7525元及自92年4月18日起至清償日止按年息5％
    計算之利息，而駁回被上訴人其餘請求。上訴人對於原判決
    不利於己部分聲明不服，提起上訴；而被上訴人對於原判決
    駁回其請求上訴人給付自92年4月18日起至清償日止按年息1
    ％計算之利息部分，則未聲明不服）。並於本院答辯聲明：
    上訴駁回。
二、上訴人則以：系爭本票背面之簽名並非上訴人所親簽，上訴
    人之本意係為領回退票，非為背書或保證，上訴人自得主張
    原因事實之抗辯，不負票據背書人之責任。縱認上訴人於系
    爭本票上背書，被上訴人之請求權亦已罹於票據法規定之時
    效而消滅，上訴人得拒絕履行票據債務；且上訴人對於系爭
    本票至多僅負票據上之背書責任，不負票據保證責任，亦非
    隱存之保證背書。被上訴人所提出之土地及建築改良物抵押
    權設定契約書特約事項及字據，均非上訴人所親簽，縱認為
    上訴人所親簽，曾明達積欠被上訴人之該借款債務既已清償
    完畢，上訴人之保證債務自亦隨同消滅，上訴人不再負連帶
    保證人之責任等語，資為抗辯。並於本院上訴聲明：、原
    判決不利上訴人部分廢棄。、上開廢棄部分，被上訴人在
    第一審之訴及假執行之聲請均駁回。
三、本件經依民事訴訟法第463條準用同法第270條之1第1項第3
    款規定，整理並協議簡化爭點及不爭執點後，兩造同意僅就
    言詞辯論時所陳述之事實及主張之法律關係為論斷。查被上
    訴人主張上訴人之配偶曾明達簽發系爭本票，由曾明達交付
    予被上訴人之夫陳明瀚，再由陳明瀚交付被上訴人；曾明達
    邀同上訴人為連帶保證人，並以曾明達所有坐落桃園縣龍潭
    鄉○○○段第99－226、99－227地號2筆土地設定本金最高
    限額300萬元之抵押權予被上訴人。曾明達曾以其未積欠被
    上訴人債務為由，另案訴請：確認被上訴人對曾明達所有
    坐落桃園縣龍潭鄉○○○段第99－226、99－227地號2筆土
    地、面積分別為65平方公尺及67平方公尺、權利範圍為全部
    、於85年6月7日向桃園縣大溪地政事務所登記之溪電字第11
    3758號之最高限額300萬元抵押權不存在。、被上訴人應
    將前項不動產抵押權登記塗銷。、確認被上訴人所持有上
    訴人簽立如附表所示4張本票債權不存在。原法院以88年度
    重訴字第105號民事判決曾明達敗訴，曾明達上訴，本院以
    91年度重上字第37號民事判決駁回上訴，曾明達再上訴，最
    高法院以93年度台上字第555號民事判決將本院91年度重上
    字第37號判決附表編號3、4所示之本票債權不存在部分廢棄
    發回更審，而附表編號1、2所示之本票債權不存在部分則駁
    回上訴確定；本院再以93年度重上更(一)字第45號民事判決就
    附表編號3、4所示之本票債權不存在部分駁回曾明達之上訴
    ，曾明達又上訴，最高法院則以94年度台上字第181號民事
    裁定駁回曾明達之上訴，是此部分亦已確定，確認被上訴人
    對曾明達關於附表所示編號1至4之本票債權存在。又被上訴
    人前持系爭本票向台灣士林地方法院聲請准予強制執行，經
    該院以88年度票字第786號裁定准予強制執行；被上訴人持
    該裁定向原法院聲請以88年度執字第7391號給付票款強制執
    行事件查封拍賣曾明達所有上揭抵押之土地及其地上未經辦
    理保存登記之建物取償，迄92年4月17日止，獲償476萬6319
    元等情，有台灣士林地方法院88年度票字第786號裁定及其
    確定證明書、土地及建築改良物抵押權設定契約書、他項權
    利證明書及附表所示本票影本等文件為證（見原法院88年度
    促字第11000號卷第5至10頁），且經本院調閱原法院88年度
    執字第7391號給付票款強制執行事件全卷（另含原法院89年
    度執全字第1525號及89年度裁全字第2755號卷）及原法院88
    年度重訴字第105號確認債權不存在等事件全卷【另含本院
    91年度重上字第37號、最高法院93年度台上字第555號、本
    院93年度重上更(一)字第45號及最高法院94年度台上字第181
    號卷】查明無訛，且為上訴人所不爭執，堪信被上訴人此部
    分事實之主張為真正。惟被上訴人主張上訴人應就系爭本票
    本息合計910萬3844元之債務，負票據法上背書、保證責任
    及民法連帶保證責任等情，則為上訴人所否認，並以前開情
    詞置辯，是以本件兩造間之重要爭執之點厥為：、上訴人
    是否應就本息合計910萬3844元之債務負票據法上之背書責
    任？倘應負票據法上之背書責任，其金額為何？、上訴人
    是否應就本息合計910萬3844元之債務負票據法上之保證責
    任？倘應負票據法上之保證責任，其金額為何？、上訴人
    是否應就本息合計910萬3844元之債務負民法上之連帶保證
    責任？倘應負民法上之連帶保證責任，其金額為何？茲分述
    如下：
(一)、上訴人是否應就本息合計910萬3844元之債務負票據法上
      之背書責任，倘應負票據法上之背書責任，其金額為何：
１、按凡在票據背面或黏單上簽名，而形式上合於背書之規定者
    ，即應負票據法上背書人之責任，縱令非以背書轉讓之意思
    而背書，因其內心效果意思，非一般人所能知或可得而知，
    為維護票據之流通性，仍不得解免其背書人之責任（最高法
    院65年度台上字第1550號判例意旨參照）。
２、查上訴人於原審業已自承本票上之簽名為其所簽，僅辯稱當
    初係被上訴人要上訴人與其配偶曾明達先簽名，金額部分由
    被上訴人自己填寫，或上訴人沒拿到錢等語（見原審卷第37
    、38頁），並有被上訴人所提出而上訴人不否認為真正之該
    4紙本票之正反面影本在卷可稽 (見原法院88年度促字第110
    00號卷第9、10頁）；且曾明達另向原法院訴請確認：被上
    訴人對曾明達所有坐落桃園縣龍潭鄉○○○段第99－226、9
    9－227地號2筆土地、面積分別為65平方公尺及67 平方公尺
    、權利範圍為全部、於85年6月7日向桃園縣大溪地政事務所
    登記之溪電字第113758號之最高限額300萬元抵押權不存在
    ；與被上訴人應將前項不動產抵押權登記塗銷；及確認被上
    訴人所持有上訴人簽立如附表所示4張本票債權不存在乙案
    ，業經判決被上訴人勝訴確定，已如前述，顯見附表編號1
    至4之本票4張確係上訴人之配偶曾明達所簽發，且上訴人確
    於附表編號2至4之3張本票背書甚明。上訴人空言否認於附
    表編號2至4之3張本票簽名背書，自非可採。則揆諸前開說
    明，上訴人對於附表編號2至4之3張本票自應負背書責任。
    至於附表編號1之該紙本票並無上訴人簽名，被上訴人要求
    上訴人對該張本票亦負背書責任，即非有據。
３、次按本票之執票人，對前手之追索權，自作成拒絕證書日起
    算，一年間不行使，因時效而消滅，票據法第22條第2項定
    有明文。本件附表編號2至4之系爭3張本票之發票日分別為
    85年10月18日、86年6月3日、86年6月3日，惟均未載到期日
    ，有該3紙本票之正面影本在卷可考 (見原法院88年度促字
    第11000號卷第9、10頁），依票據法第120條第2項之規定，
    視為見票即付，是以附表編號2至4之系爭3張本票之到期日
    亦分別為85年10月18日、86年6月3日、86年6月3日，被上訴
    人係88年3月26日始向原法院聲請核發支付命令，其追索權
    之行使顯逾1年之時效期間而消滅，上訴人拒絕履行附表編
    號2至4之系爭3張本票之背書責任，即非無據。
(二)、上訴人是否應就本息合計910萬3844元之債務負票據法上
      之保證責任，倘應負票據法上之保證責任，其金額為何：
１、按「在票據上簽名者，依票上所載文義負責。」、「欠缺本
    法所規定票據上應記載事項之一者，其票據無效。」票據法
    第5條第1項、第11條第1項本文定有明文。次按「票據乃文
    義證券，不允許債務人以其他立證方法變更或補充其文義，
    故凡在票據背面或其黏單上簽名而形式上合於背書之規定者
    ，即應負票據法上背書人之責任。縱令係屬隱存保證背書，
    且為執票人所明知，仍不能解免其背書人之責任。」、「凡
    在票據背面或黏單上簽名，而形式上合於背書之規定者，即
    應負票據法上背書人之責任，縱令非以背書轉讓之意思而背
    書，因其內心效果意思，非一般人所能知或可得而知，為維
    護票據之流通性，仍不得解免其背書人之責任。」、「上訴
    人既於系爭支票之背面簽名或蓋章，即係票據上之背書，原
    審認為應負背書之責任，於法洵無違背。至於上訴人於簽名
    外更書有保證字樣，在其書寫時內心可能係願負保證責任，
    然票據係要式行為，依票據法第12條票據上記載本法所不規
    定之事項者，不生票據上之效力，原判祇就其簽名於支票背
    後命負責任，其判決結果實無不合。」 (最高法院92 年度
    台簡上字第24號、65年度台上字第1550號、52年度台上字第
    2286號判例要旨參照)。又票據法第123條規定，有關同法第
    五節匯票保證之規定，於本票準用之。是以本票保證應在本
    票上記載保證之意旨、被保證人姓名及年月日，未載明年月
    日者，以發票年月日為年月日；保證未載明被保證人者，視
    為為承兌人保證；其未經承兌者，視為為發票人保證；但得
    推知其為何人保證者，不在此限，票據法第59條、第60條亦
    有明定。
２、查本件被上訴人主張系爭本票為曾明達所簽發，上訴人簽名
    背書保證，由曾明達直接交予陳明翰，陳明翰再讓與被上訴
    人，上訴人主觀上具有隱存保證系爭本票債務之意思，非僅
    止於單純之轉讓背書，其背書外觀雖無保證字樣之記載，實
    質上係以債務保證為目的等語。雖上訴人於原審亦陳稱：「
    票都是保證票，我們債務已還清，他的票應該要還給我才對
    ，原告再依票據請求沒有理由。」等語 (見原審卷第54頁)
    ，惟否認係本於保證系爭本票債務之意思而簽名，且附表編
    號1之本票上並無上訴人之簽名，附表編號2至4之本票上固
    有上訴人之簽名，然並無保證意旨之記載，與票據法第59條
    所規定應記載之事項不符，揆諸前開判例要旨，自不生本票
    保證之效力，要不因上訴人於原審曾有如上之陳述，即謂上
    訴人主觀上具有隱存保證系爭本票債務之意思。
３、次按票據保證人應由票據債務人以外之人為之，票據法第58
    條第2項定有明文。又保證人與被保證人負同一責任，同法
    第61條第1項亦有明定，故保證人並非同法第96條所指之票
    據債務人。換言之，保證人不得同時為票據背書人，又係票
    據保證人。本件上訴人既係附表編號2至4所示3張本票之背
    書人，已如前述，則被上訴人又主張上訴人係該3張本票之
    保證人，即有矛盾。至於附表編號1所示本票，既未經上訴
    人簽名，自無所謂背書或保證之問題。
４、揆諸前開說明，被上訴人主張上訴人係系爭本票之保證人，
    而依票據保證之規定，請求上訴人負系爭本票票據保證責任
    ，自非有據。
(三)、上訴人是否應就本息合計910萬3844元之債務負民法上之
      連帶保證責任，倘應負民法上之連帶保證責任，其金額為
      何：
１、查被上訴人主張曾明達以其所有坐落桃園縣龍潭鄉○○○段
    第99－226、99－227地號2筆土地設定本金最高限額300萬元
    之抵押權予被上訴人，並以上訴人為其連帶保證人，有抵押
    權設定契約書、特約事項約定書及他項權利證明書在卷可憑
    (見原法院88年度促字第11000號卷第6至8頁）。雖上訴人否
    認抵押權設定契約書、特約事項約定書及原證3之85年10月
    18日字據上之「乙○○」簽名係上訴人所為，辯稱上開文件
    之簽名係屬偽造，上訴人不負連帶保證責任等語。惟查上訴
    人於原審業已陳稱：「【問：原證3(即85年10月18日之字據
    ) 與抵押權設定契約書及特約事項約定書上之簽名是否是被
    告(即上訴人)所簽？】是我簽的。」等語 (見原審卷第37頁
    反面)，是以上訴人嗣後空言否認，自非可取。堪信上訴人
    於系爭抵押權設定契約書、特約事項約定書及原證3之85年
    10月18日字據上簽名，而充為曾明達之連帶保證人甚明。
２、次查，被上訴人前係持系爭本票向台灣士林地方法院聲請准
    予強制執行，經該院以88年度票字第786號裁定准予強制執
    行後，被上訴人即持該裁定向原法院聲請以88年度執字第73
    91號給付票款強制執行事件查封拍賣曾明達所有上揭抵押之
    土地及其地上未經辦理保存登記之建物，有本院調閱之原法
    院88年度執字第7391號給付票款強制執行事件全卷可稽，且
    為上訴人所不爭執。而強制執行程序進行中，被上訴人曾向
    原法院民事執行處陳報行使抵押權，主張對查封之土地有本
    金最高限額300萬元之抵押權，得為優先受償等語 (見原法
    院88年度執字第7391號強制執行卷內所含參與分配卷)，並
    於本院審理時自承該本金最高限額300萬元抵押權之債權證
    明文件即係原證2之系爭4張本票等語 (見本院卷第78頁)。
    足見被上訴人對曾明達之債權總額為667萬元，其中之300萬
    元為上揭本金最高限額300萬元之抵押權效力所及。
３、又上揭抵押權設定契約書之聲請登記以外之約定事項載有「
    如其他約定事項」等字樣 (見原法院88年度促字第11000號
    卷第6頁），而抵押權設定契約書之特約事項約定書第1條約
    定：「本抵押權契約書擔保範圍固 (贅字)為債務人對抵押
    權人 (即被上訴人)現在 (包括過去所負現在尚未清償)及將
    來來往之借款、票據或背書及保證損害賠償及其他一切債務
    在抵押權契約書所定債權本金最高限額內之款項及其利息、
    遲延利息、違約金、實行抵押權費用，以及因債務不履行而
    生之損害賠償。」等語 (見原法院88年度促字第11 000 號
    卷第7頁）。是依上揭抵押權設定契約書及特約事項約定書
    之記載觀之，上訴人對於其配偶曾明達向被上訴人所負債務
    之連帶保證責任即涵蓋過去、現在及未來之一切債務，不以
    上揭本金最高限額300萬元抵押權所擔保之300萬元債務為限
    。換言之，曾明達依附表編號1至4之系爭4張本票所負667
    萬元債務均在上訴人連帶保證之範圍內。
４、再者，上訴人之配偶曾明達於85年10月18日所立原證3之文
    件載明：「茲收到陳明瀚先生新台幣200萬元整，除開具同
    額本票乙張以為歸還保證外，另提供中華商銀存摺乙份，屆
    時有資金提取，亦為還款來源之一。借款人曾明達，連帶保
    證人乙○○」等語，有原證3之文件可稽 (見原審卷第25 頁
    )，且曾明達於85年10月21日再次針對原證3之文件立下原證
    4之文件，載明：「茲於民國85年10月18日收到現金新台幣
    200萬元整，除開立本票 (045064號)金額200萬元，以為還
    款保證外，另訂立協議書，履行還款事項。」，有原證4之
    文件可憑 (見原審卷第26頁)。足見上訴人對其配偶曾明達
    簽發附表編號2所示本票200萬元之借款債務，亦為連帶保證
    人，復有該本票影本在卷可考 (見原法院88年度促字第1100
    0號卷第9頁）。堪信上訴人依原證3之文件對於附表編號2所
    示本票所負連帶保證責任，即與上訴人依上揭抵押權設定契
    約書及特約事項約定書之約定所負連帶保證責任有200萬元
    係重疊存在。
５、承前所述，被上訴人係以台灣士林地方法院88年度票字第78
    6號裁定為執行名義 (即以附表所示金額及自票載發票日起
    至清償日止按年息百分之六計算之利息)向原法院聲請以88
    年度執字第7391號給付票款強制執行事件查封拍賣曾明達所
    有上揭抵押之土地及其地上未經辦理保存登記之建物，而依
    原法院民事執行處製作之分配表記載，曾明達所有設定上揭
    本金最高限額300萬元抵押權之土地及其地上未辦保存登之
    建物係分別以219萬1000元、348萬5000元之價格由被上訴人
    承受，而被上訴人之本金最高限額300萬元抵押權係第一順
    位，其擔保之300萬元債權優先受償土地價款190萬1570元(
    雖土地之承受價格為219萬1000元，惟扣除被上訴人執行費2
    萬3732元、彰化商業銀行執行費2萬1000元、桃園縣政府稅
    捐稽徵處大溪分處土地增值稅24萬4698元，故僅優先分配19
    0萬1570元)，不足額部分再參與未辦保存登記之建物價款分
    配，受償43萬6907元，是以被上訴人之本金最高限額300萬
    元抵押權所擔保之債權共受償233萬8477元 (0000000＋4369
    07＝0000000)，未足額受償金額為66萬1523元。又被上訴人
    主張其本金最高限額抵押權之債權憑證為附表編號1至4之系
    爭本票，故而原法院民事執行處以系爭本票之本金 (編號1
    係20萬元、編號2係200萬元、編號3係250萬元、編號4係197
    萬元)667 萬元及自各到期日即見票即付之發票日 (編號1係
    85年9月30日、編號2係85年10月19日、編號3係86年6月4日
    、編號4係86年6月4日)起至拍定日 (即92年4月17日)止按年
    息6％計算之利息 (編號1係7萬8608元、編號2係77萬9836元
    、編號3係88萬1096元、編號4係69萬4304元)243 萬3844元
    ，合計910萬3844元列為被上訴人參與分配之全部債權，扣
    除已列第一順位參與分配之上揭抵押債權300萬元，餘額610
    萬3844元 (0000000－0000000＝000000 0)列為普通債權，
    就未辦保存登記之建物價款參與分配，受償242萬7842元 (
    依民法第323條之規定，清償人所提出之給付，應先抵充費
    用，次充利息，次充原本。是以受分配之242萬7842元用以
    清償利息，尚不足6002元，本金則未清償)，未足額受償之
    金額為367萬6002元 (其中本金為367萬元，利息為6002元)
    ，業經本院調閱上揭強制執行卷宗查明無訛。是以本件被上
    訴人以附表所示本票債權總額910萬3844元 (含最高限額抵
    押權所擔保之抵押債權300萬元)參與分配而未受足額清償之
    本金為0000000元【0000000元 (以普通債權參與分配而未受
    清償之本金00 00000元)＋661523元 (以最高限額抵押債權
    300萬元參與分配而未受足額清償之本金)】、利息為6002元
    (0000000－0000000＝6002)，合計未受清償本息433萬7525
    元 (本金0000000元＋利息6002元＝本息0000000元)。上訴
    人辯稱曾明達已將其債務清償完畢，伊不再負連帶保證責任
    云云，洵非可採
６、末按數人負同一債務，明示對於債權人各負全部給付之責任
    者，為連帶債務；連帶債務之債權人，得對於債務人之全體
    ，同時請求全部之給付，且連帶債務未全部履行前，全體債
    務人仍負連帶責任，民法第272條第1項、第273條分別定有
    明文。是連帶保證人應與主債務人負同一清償責任，債權人
    對於主債務人就實行擔保物權受清償，或起訴請求保證人清
    償，乃得擇一行使，其對於與主債務人負同一清償責任之連
    帶保證人，亦得擇一請求。承前所述，上訴人既應就被上訴
    人未受足額清償之債務433萬7525元與曾明達負連帶保證責
    任，則被上訴人主張上訴人應依民法連帶保證之法律關係負
    清償之責，自屬有據。又遲延之債務，以支付金錢為標的者
    ，債權人得請求依法定利率計算之遲延利息，但約定利率較
    高者，仍從其約定利率。應付利息之債務，其利率未經約定
    ，亦無法律可據者，週年利率為5％，民法第233條第1項本
    文、第203條固分別定有明文。惟對於利息無須支付遲延利
    息，民法第233條第2項亦有明定。是以被上訴人請求上訴人
    給付433萬1523元 (未受足額清償之本金)自92年4月18日 (
    即上揭不動產拍定之翌日)起至清償日止按年息5％計算之利
    息，即屬有據；至請求上訴人給付6002元 (未受足額清償之
    利息)自92年4月18日 (即上揭不動產拍定之翌日)起至清償
    日止按年息5％計算之利息，即非有據。
四、綜上所述，被上訴人請求上訴人給付433萬7525元，及其中
    433萬1523元自92年4月18日起至清償日止按年息5％計算之
    利息，洵屬正當，應予准許。原審就此為上訴人敗訴判決，
    並為假執行之宣告，經核並無不合，上訴意旨指摘原判決此
    部分不當，求予廢棄改判，為無理由，應予駁回上訴。至被
    上訴人逾上開金額之遲延利息請求，則非正當，不應准許。
    原審失察，遽為上訴人敗訴判決，並為假執行之宣告，自有
    未洽，上訴意旨指摘原判決此部分不當，求予廢棄改判，為
    有理由，應由本院將原判決此部分廢棄改判如主文第2項所
    示。又本件事證已臻明確，兩造其餘攻擊、防禦方法經逐一
    審酌後，認與判決結果不生影響，不再論述，附此敘明。
五、據上論結，本件上訴為一部有理由，一部無理由，依民事訴
    訟法第450條、第449條第1項、第79條，判決如主文。
中    華    民    國    95    年    8    月    29    日
                    民事第十庭
                        審判長法  官  阮富枝
                              法  官  吳麗惠
                              法  官  黃豐澤
正本係照原本作成。
上訴人如不服本判決，應於收受送達後20日內向本院提出上訴書
狀，其未表明上訴理由者，應於提出上訴後20日內向本院補提理
由書狀（均須按他造當事人之人數附繕本）上訴時應提出委任律
師或具有律師資格之人之委任狀；委任有律師資格者，另應附具
律師資格證書及釋明委任人與受任人有民事訴訟法第466條之1第
1項但書或第2項（詳附註）所定關係之釋明文書影本。
中    華    民    國    95    年    8     月    30    日
                              書記官  廖艷莉
附註：
民事訴訟法第466條之1（第1項、第2項）：
對於第二審判決上訴，上訴人應委任律師為訴訟代理人。但上訴
人或其他法定代理人具有律師資格者，不在此限。
上訴人之配偶、三親等內之血親、二親等內之姻親，或上訴人為
法人、中央或地方機關時，其所屬專任人員具有律師資格並經法
院認為適當者，亦得為第三審訴訟代理人。


司法院資訊處製作；財團法人民間司法改革基金會備份。
